【裁判字號】    89,上訴,2073
【裁判日期】    890310
【裁判案由】    偽造文書等
【裁判全文】
臺灣高等法院刑事判決                  八十九年度上訴字第二七三號
    上  訴  人
    即  被  告  甲○○
                乙○○
右列上訴人，因偽造文書等案件，不服臺灣桃園地方法院八十八年易字第二四一七號
，中華民國八十九年三月十日第一審判決（起訴案號：臺灣桃園地方法院檢察署八十
八年度偵字第一六００六號）提起上訴，本院判決如左：
    主      文
上訴駁回。
    事      實
一、甲○○、乙○○及姓名年籍不詳之成年男子「蔡經理」共同基於意圖為自己不法
    所有之概括犯意聯絡，由「蔡經理」在報紙刊登應徵機場接送司機之廣告，使不
    知情之人駕駛自用小客車前來應徵，隨即由甲○○、乙○○向應徵之人佯稱：某
    旅館有客人等待接送云云，使應徵之人駕車前往該旅館，到達後即命該應徵之人
    至旅館房間請客人下樓，甲○○及乙○○則駕駛應徵之人之車輛離去之方式，竊
    取應徵之人之自用小客車。於民國八十八年十月十三日，適有丙○○前往應徵，
    甲○○、乙○○即以前開方式，於同月十五日中午十二時三十分，在桃園縣桃園
    市○○路二０三號京莉旅館前，竊取丙○○所駕駛之車號ＣＬ－三一二二號自用
    小客車及車上丙○○所有之身分證、印章與郭明生之印章（起訴書漏載上開身分
    證、印章）。甲○○、乙○○與「蔡經理」並共同基於偽造文書及意圖為自己不
    法所有之概括犯意聯絡，由乙○○將丙○○之自用小客車內之丙○○身分證交予
    「蔡經理」，由「蔡經理」在不詳地點換貼甲○○之照片加以變造後交予乙○○
    ，再由甲○○及乙○○持該變造之身分證於當日下午五時五分許至桃園縣龜山鄉
    ○○路六十二號泰安當舖（起訴書誤載為金泰當舖）對負責人陳豊文偽稱欲典當
    丙○○車號ＣＬ－三一二二號自用小客車，足生損害於丙○○及戶政機關管理身
    分證件之正確性，並使不知情之陳豊文（起訴書誤載為陶春風）收受丙○○之車
    輛，且陷於錯誤交付新台幣（下同）十五萬元予甲○○及乙○○，甲○○等收受
    款項後，與蔡經理三人朋分花用（甲○○分得二萬元、乙○○分得九千五百元）
    。數日後，另有丁○○前往應徵，甲○○、乙○○則共同承前開竊盜犯意，於同
    月二十二日十四時三十分，在前開京莉旅館前，竊取黃謝來所有交由丁○○所使
    用之車號ＨＶ－八七三九號自用小客車得逞，並承上開偽造文書及詐欺犯意，於
    同日持變造之丙○○身分證件，及使不知情知人在桃園不詳地點偽造之黃謝來印
    章、並盜用丙○○印章，至桃園監理站用以偽造如附表三所示之汽車過戶登記書
    ，使不知情之桃園監理所人員登載不實之資料將黃謝來所有之ＨＶ－八七三九號
    自用小客車辦理過戶予不知情之丙○○，足生損害於黃謝來、丙○○及監理機關
    對車籍管理之正確性。而甲○○、乙○○於同日下午七時許復持變造丙○○身分
    證件及使公務員登載不實之行車執照，至台北縣樹林鎮○○路六三七號「金泰當
    鋪」偽稱欲典當丙○○車號ＨＶ－八七三九號自用小客車（實為黃謝來之車輛）
    二十萬元（後降為十五萬元），足以生損害於黃謝來、丙○○、戶政機關管理身
    份證之正確性及監理機關對車籍管理之正確性，然經當鋪職員陶春風發覺有異，
    報警處理始未詐騙得逞。並扣變造丙○○之身分證（上貼甲○○照片）、丙○○
    印章、郭明生印章及偽造之黃謝來印章。
二、案經臺北縣警察局樹林分局報告臺灣桃園地方法院檢察署檢察官偵查起訴。
    理      由
一、右揭事實，迭據被告甲○○、乙○○於警訊、偵訊及原審與本院審理時坦承不諱
    （見偵查卷第六、七頁、第二十九至三十一頁，原審卷第十至十二頁），核與被
    害人丙○○、丁○○、陳豊文（泰安當舖負責人）、陶春風（金泰當舖職員）指
    述之情節相符（見偵查卷第十一頁至十五頁、四十一頁），並經被害人丙○○與
    丁○○指認被告二人無訛（見偵查卷第十三頁背、十五頁、原審卷第三十八頁）
    ，並有車籍作業系統查詢認可資料二紙（見偵查卷第十八、十九頁）、ＨＶ－八
    七三九號自小客車車主丙○○之行車執照影本、贓物認領保管單（偵查卷第二十
    六頁）、代保管書影本一紙、ＣＬ－三一二二自小客車執照影本，汽車新領牌照
    登記書及汽車過戶登記書影本等在卷可稽（原審卷第一０四至一０七頁），另有
    變造之丙○○身分證（上貼甲○○照片）（見偵查卷第二十四頁）、丙○○、郭
    明生之印章及偽造黃謝來之印章等扣案為證（原審卷第一三六頁）。復被告甲○○自承：「叫他（即丙○○）去京莉賓館時，他上賓館時，我們就把車開走，原
    來他（即乙○○）的車就交給我開」（見原審卷第十頁背），被告乙○○亦自承
    ：「（這幾件你有無參與？）我均配合甲○○，我均有參與」（原審卷第十二頁
    ），證人陶春風（金泰當舖職員）亦證稱：「甲○○在裡面洽談，乙○○在我們
    店外把風等候」等語（偵查卷第十一頁背、原審卷第三十八頁），顯見被告等有
    犯意聯絡與行為分擔之共同正犯關係，其事證明確，被告等犯行洵堪認定，應依
    法論科。
二、核被告甲○○、乙○○所為，係犯刑法第三百二十條第一項之竊盜罪、第二百十
    六條、第二百十二條之行使變造特種文書罪、第三百三十九條第一項之詐欺取財
    罪、第二百十六條、第二百十四條之行使使公務員登載不實罪、第二百十六條、
    第二百十條行使偽造私文書罪、第三百三十九條第三項、第一項之詐欺取財未遂
    罪，其等偽造印章用以偽造印文，祗論以偽造印文，其等偽造印文、盜蓋印文為
    偽造私文書之部分行為，不另論罪；其等變造特種文書後持以行使，使公務員登
    載不實後持以行使、偽造私文書後持以行使，上開變造、使公務員登載不實，偽
    造之低度行為均為行使之高度行為所吸收，均不另論罪，其等先後二次竊盜犯行
    、三次行使變造特種文書犯行、詐欺取財與詐欺取財未遂二次犯行間，時間緊接
    ，犯罪構成要件相同，顯係基於概括犯意為之，均為連續犯，應分別論以一竊盜
    罪、一行使變造特種文書罪、一詐欺取財既遂罪，並均加重其刑，其等將ＨＶ－
    八七三九號自用小客車過戶丙○○部分，所犯行使變造特種文書罪與行使偽造私
    文書罪間，又其等同時行使變造丙○○身分證及使公務員登載不實之行車執照部
    分，所犯行使變造特種文書罪與行使使公務員登載不實罪間，皆係一行為觸犯數
    罪名，為想像競合犯，應分別從一重依行使偽造私文書罪、行使使公務員登載不
    實罪處斷，其等所犯竊盜罪、行使偽造私文書罪、行使使公務員登載不實罪、詐
    欺取財罪間，有方法結果牽連犯之關係，應從一重依行使偽造私文書罪處斷（最
    高法院六十九年台上六九五號判例參照），被告等利用不知情之人偽造黃謝來之
    印章為間接正犯，負與直接正犯同一責任，被告甲○○、乙○○與蔡經理不詳姓
    名之成年人間就所犯上開各罪，均有犯意聯絡及行為分擔，均為共同正犯，起訴
    書就被告等竊盜丙○○身分證、印章及郭明生印章部分之事實，就被告等偽造黃
    謝來印文、署押、盜蓋丙○○印文、偽造丙○○署押用以偽造私文書持以行使部
    分之事實，漏未記載，惟此部分與起訴部分有連續犯、相像競合犯、牽連犯裁判
    上一罪之關係，為起訴效力所及，本院得併予審理。原審爰審酌被告等之品行、
    犯罪之動機、目的、所生之危害、所竊得之財物為二部自用小客車、所詐得財物
    達十五萬元及犯罪後坦承犯行惟未能賠償被害人損害等一切情狀，量處有期徒刑
    柒月，經核認事用法並無不當，量刑亦稱妥適，被告等上訴泛稱判決內容與實情
    不符，為無理由，應予駁回。
三、另附表一所示變造丙○○身分證上所貼「甲○○」照片，為被告甲○○所有供被
    告等犯罪所用之物，應依刑法第三十八條第一項第二款之規定宣告沒收，附表二
    所示偽造「黃謝來」之印章，與附表三汽車過戶登記申請書上偽造「黃謝來」之
    署押、印文，與偽造「丙○○」之署押均應依刑法第二百十九條之規定宣告沒收
    。另扣案丙○○、郭明生之印章，並非被告等所有供犯罪所用之物，應發還被害
    人，不予宣告沒收，在此敘明。
據上論斷，應依刑事訴訟法第三百六十八條，判決如主文。
本案經檢察官陳維練到庭執行職務。
中      華      民      國    八十九    年      七      月     十八     日
                      臺灣高等法院刑事第一庭
                                    審判長法  官  李  相  助
                                          法  官  王  振  興
                                          法  官  蔡  光  治
右正本證明與原本無異。
如不服本判決應於收受送達後十日內向本院提出上訴書狀，其未敘述上訴之理由者並
得於提起上訴後十日內向本院補提理由書（均須按他造當事人之人數附繕本）。
                                          書記官  王  才  生
中      華      民      國    八十九    年      七      月    二十四    日
附錄：本案論罪科刑法條全文
刑法第二百十條
偽造、變造私文書，足以生損害於公眾或他人者，處五年以下有期徒刑。
刑法第二百十二條
偽造、變造護照、旅券、免許證、特許證及關於品行、能力、服務或其他相類之證書
、介紹書，足以生損害於公眾或他人者，處一年以下有期徒刑，拘役或三百元以下罰
金。
刑法第二百十四條
明知為不實之事項，而使公務員登載於職務上所掌之公文書，足以生損害於公眾或他
人者，處三年以下有期徒刑、拘役或五百元以下罰金。
刑法第二百十六條
行使第二百十條至第二百十五條之文書者，依偽造、變造文書或登載不實事項或使登
載不實事項之規定處斷。
刑法第三百二十條
意圖為自己或第三人不法之所有，而竊取他人之動產者，為竊盜罪，處五年以下有期
徒刑、拘役或五百元以下罰金。
意圖為自己或第三人不法利益，而竊佔他人之不動產者，依前項之規定處斷。
前二項之未遂犯罰之。
刑法第三百三十九條第一項：
意圖為自己或第三人不法之所有，以詐術使人將本人或第三人之物交付者，處五年以
下有期徒刑、拘役或科或併科一千元（已提高十倍為一萬元）以下罰金。
刑法第三百三十九條第二項：
以前項方法得財產上不法利益或使第三人得之者，亦同。
刑法第三百三十九條第三項：
前二項之未遂犯罰之。
附表一：變造丙○○身分證上所貼「甲○○」之照片。（扣案）
附表二：偽造「黃謝來」之印章（扣案）
附表三：汽車過戶登記申請書上偽造「黃謝來」之印文及署押各一枚、與偽造丙○○
        之署押一枚（另盜蓋丙○○印文一枚）。日期八十八年十月二十二日。（盜
        蓋印文部分不予沒收）


司法院資訊處製作；財團法人民間司法改革基金會備份。
